【裁判字號】    88,自,238
【裁判日期】    891023
【裁判案由】    侵占等
【裁判全文】
臺灣士林地方法院刑事判決                          八十八年度自字第二三八號
    自  訴  人  丙○○
    被      告  甲○○
右列被告因侵占等案件，經自訴人提起自訴，本院判決如左：
    主  文
甲○○無罪。
    理  由
一、自訴意旨略以：被告李子渝於民國八十二年間原任職於台中市「佳佳洋酒有限公
    司」（下稱佳佳洋酒公司）擔任業務員之工作，同年十一月間被告前往臺中市○○路五五九號十三樓自訴人丙○○所經營之「美的過火ＫＴＶ」，與自訴人洽談
    販售該公司所經銷軒尼詩牌洋酒事宜，因自訴人有意向該公司擴大進貨量，遂向
    被告表示願提供其所有坐落於臺北市○○○路○段十五號八樓之四之房地，設定
    第二順位新臺幣（下同）三百萬元之抵押權予佳佳洋酒有限公司為擔保，並將上
    開房地之所有權狀交付予被告代為辦理設定抵押權手續。詎被告於代辦上開手續
    後，因查覺自訴人頗有資力，且該公司允諾自訴人得向之進貨價值二百五十萬元
    之洋酒一批，遂萌生意圖為自己不法所有之犯意，有意向自訴人詐騙財物，乃先
    於同年十一月初如期交付一批價值九十萬元之洋酒以取信於自訴人，嗣即於同年
    月十五日上午至上開ＫＴＶ告知自訴人，將於同日下午將所餘價值一百六十萬元
    之洋酒送達，而自訴人不知被告有意行詐，便另將其所有如附表一共計四十六萬
    七千六百八十元之客票十紙委託予被告代為調現，未料被告於同日下午開車佯裝
    送貨至自訴人上開ＫＴＶ樓下後，竟詐騙自訴人之員工下樓清點貨物並簽立收據
    ，然後即乘隙將上開洋酒載走後逃匿無蹤，自訴人始知受騙。又自訴人前開所交
    付之支票，其中九張支票亦於屆期被告提示後，未依約將所兌款項交付予自訴人
    並將之占為己有。因認被告上開等行為，涉有刑法第三百三十九條第一項之詐欺
    罪及同法第三百三十五條第一項之侵占罪嫌。
二、按犯罪事實應依證據認定之，無證據不得推定其犯罪事實，刑事訴訟法第一百五
    十四條定有明文。又告訴人之告訴，係以使被告受刑事訴追為目的，是其陳述是
    否與事實相符，仍應調查其他證據以資審認；且認定不利於被告之事實，須依積
    極證據，苟積極證據不足為不利於被告事實之認定時，即應為有利於被告之認定
    ，更不必有何有利之證據，最高法院五十二年台上字第一三○○號及三十年上字
    第八一六號判例參照。復按自訴人於自訴案件相當於公訴案件檢察官之地位，就
    其自訴之犯罪事實自應負舉證責任，若未舉證，僅憑推測臆測之詞，自難論被告
    罪責。
三、訊據被告甲○○，固坦承八十二年間任職佳佳洋酒公司業務員，與自訴人丙○○
    有業務往來，自訴人與佳佳洋酒公司老闆丁○○確有如自訴人所稱於抵押債權二
    百五十萬元範圍內，得以票款支付酒款，無庸以現金付款之協議，暨自訴人曾交
    付予伊票據等情不諱，然堅決否認有上開犯行，辯稱：佳佳洋酒公司之業務員僅
    負責銷售業務，貨品之交付公司另設專人負責，伊絕無可能獨自一人遞送值一百
    六十萬元之洋酒，且亦無送酒予自訴人，經自訴人之職員簽收後，將酒載走據為
    己有。另與自訴人交易期間，自訴人常交付票據，不記得附表一之票據自訴人有
    否交付予伊，然縱有交付，該等票據非支付佳佳洋酒公司之酒款，即係用以調借
    被告所收之貨款，且均係被告給付款項後，自訴人才交付票據，被告取得票據後
    ，除票期過長無法繳回公司者，先向他人兌現以現款交回公司外，餘票據均送交
    公司，以抵被告為公司所收之貨款等語。查：
    (一)就自訴人指訴被告於八十二年十一月十五日下午騙其ＫＴＶ總務，在佳佳洋酒
      公司送值一百六十萬元洋酒之送貨單上簽名後，即將洋酒載離一節，經查：
      1.自訴人雖指稱，上情可傳其總務作證，然訊之自訴人其總務姓名住址，則稱
        ：該總務任期過短，不知其全名，僅知只知叫什麼順，不知住址亦無聯絡電
        話等語，經本院函請佳佳洋酒公司檢送美的過火ＫＴＶ簽收該公司送貨之簽
        收單，依該公司函送之所有簽收單亦無自訴人所稱之總務姓名，自訴人所稱
        之此證人，自屬無從傳訊。
      2.雖證人即佳佳洋酒公司負責人丁○○，於本院囑台灣台中地方法院（下稱台
        中地院）訊問時，於該院證稱：佳佳洋酒公司之貨原則上由運輸部門負責送
        貨，然自訴人所訂之貨，因被告說要送，所以全部交由被告送貨，曾同一天
        分二批送一百六十萬元之貨予自訴人等語，然此僅能證明自訴人所訂之貨由
        被告負責交付，及被告曾送一百六十萬元之貨予自訴人，依此尚不足以證明
        被告有自訴人指訴之犯行。況查值一百六十萬元之酒，數量甚鉅，衡情被告
        應無可能獨立搬運，應另有佳佳洋酒公司所派之人隨車運送，運送上開價值
        之洋酒時，既另有佳佳洋酒公司之人隨同，被告焉可能於自訴人之總務簽收
        後未交付該酒，而將之運送他地，此顯與常情有悖，自訴人之指訴尚難遽採
        。
      (二)就自訴人指訴其於八十二年十一月十五日上午，交付附表一所示之十紙支票
        委託被告甲○○代其調現，詎被告竟將之占為己有一節，經查：
        1.被告否認自訴人有交付支票央其以支票為自訴人調現，而自訴人亦未舉證
          ，且卷內並無證據證明自訴人上揭指訴。
        2.次查自訴人於本院陳稱：共交付被告十三紙支票，附表一十紙乃央被告調
          現，其餘三紙則交付被告以交佳佳洋酒公司之貨款云云，而證人丁○○於
          台中地院訊問時證稱：自訴人共欠貨款三百五十萬元至三百六十萬元間，
          手中尚有被告交付之自訴人所給付貨款之票據五張，共計二百六十六萬五
          千元，至其餘自訴人交付之票據則遭被告侵占等語，並提出自訴人交付遭
          退票之支票五紙附卷，依證人丁○○之證詞，堪認自訴人均以票據交付酒
          款，且該等票據均被告轉交予佳佳洋酒公司，而其張數不只五張，是自訴
          人稱只交付三張票據予佳佳洋酒公司供付貨款云云，即與事實不符。因而
          自訴人指稱附表一之票據乃央請被告調現，非支付佳佳洋酒公司貨款云云
          ，即難採信。而被告辯稱：若有拿附表一之票據亦係自訴人交付以付佳佳
          洋酒公司貨款一語，較堪採信。
        3.再查如附表一所示之支票，編號一、二之支票迄今未兌現，編號三之支票
          ，因本院無法提供帳號及發票人身份證統一編號而無法查覆，編號八之支
          票由乙○○提示，編號九之支票乃佳佳洋酒公司提示，編號十之支票則由
          台中市三信國光分社提示，其餘支票則因自訴人無法提供付款銀行正確名
          稱而無法查得究由何人提示等情，三信商業銀行股份有限公司、有彰化商
          業銀行北台中分行、東勢分行台灣土地銀行太平分行、第七商業銀行、台
          北市第九信用合作社、台中商業銀行、台灣中小企業銀行北屯分行函在卷
          可稽，依函覆資料，附表一各紙支票無一為被告提示，而編號九之支票甚
          或有佳佳洋酒公司提示，依此益堪信被告所辯：若有拿附表一之票據亦係
          自訴人交付以付佳佳洋酒公司貨款一語，堪以採信。
        4.另自訴人雖稱：如附表一之票係乙○○提示，即可證明係被告交付予林鴻
          勝，因乙○○曾告知伊：上開票係被告交的云云，經查上開票據中雖有由
          乙○○提示之支票，然訊之被告則稱：不認識乙○○等語，而乙○○經本
          院多次按其戶籍地址及其於三信商業銀行股份有限公司開戶時所留之住址
          傳訊，該址或無此人，或已搬遷，此有本院郵務送達公文封多紙附卷可稽
          ，而自訴人亦未能提供乙○○他址以供本院傳訊，自訴人所稱乙○○告知
          其上語之情，自屬無從證明。
      (三)另自訴人指稱侵占及詐欺其所訂之酒及交付之票據三日後，即出國滯留不回
        ，若無其事，其何以畏罪潛逃國外不歸云云，查依卷附之被告出入境查詢資
        料，被告確於八十貳年十一月十八日至香港迄同年十二月二十五日才返抵國
        門，然此亦不足以證明被告有自訴人所指之詐欺及侵占犯行。
      (四)自訴人另聲請傳喚證人丁○○、阿順（即自訴人之總務）、乙○○，然查自
        訴人無法提供阿順之姓名年籍住址及乙○○現住地，本院無法再予傳訊，至
        證人丁○○，本院已囑託台中地院訊問，其亦到院應訊，並無再予傳訊之必
        要，均附此明。
四、綜上所述，自訴人所提之證據，不足證明被告有上開詐欺及侵占犯行，而本院復
    查無證據證明被告有自訴人自訴之犯行，依上說明，既不能證明被告犯罪，即應
    諭知無罪判決。
五、據上論斷，應依刑事訴訟法第三百四十三條、第三百零一條第一項，判決如主文
    。
中      華      民      國      八十九      年    十    月    二十三    日
                                  臺灣士林地方法院刑事第四庭
                                                法官
右正本證明與原本無異。
如不服本判決，應於判決送達後十日內，向本院提出上訴狀。


司法院資訊處製作；財團法人民間司法改革基金會備份。
